ACORDAO-COMPLETO-2544405

ACÓRDÃO 1785/2022 ATA 30/2022 - PLENÁRIO

VISTOS, relatados e discutidos estes autos de solicitação do Congresso Nacional formulada pelo deputado federal Áureo Ribeiro, vice-presidente da Comissão de Fiscalização Financeira e Controle da Câmara dos Deputados (ofício 107/2022/CFFC-P, de 9/6/2022) , com base na solicitação de informação - REQ 54/2022-CFFC.
ACORDAM os ministros do Tribunal de Contas da União, reunidos em sessão do Plenário, ante as razões expostas pelo relator, em:
9.1. conhecer da presente solicitação, por estarem preenchidos os requisitos de admissibilidade previstos no art. 232, III, do RI/TCU, e art. 4º, I, "b", da Resolução TCU 215/2008;
9.2. informar ao relator do TC Processo 018.916/2020-1, ministro Augusto Sherman, nos termos do art. 13 da Resolução-TCU 215/2008, que foram juntadas aos presentes autos cópias das peças processuais necessárias ao atendimento do pedido da SCN;  
9.3. informar ao vice-presidente da Comissão de Fiscalização Financeira e Controle da Câmara dos Deputados que:
9.3.1. tão logo ocorra a edição de ato decisório de mérito no processo TC Processo 043.063/2021-7, serão encaminhadas, no âmbito daquele processo, à Comissão de Fiscalização Financeira e Controle da Câmara dos Deputados as informações requisitadas na PFC 43/2021, incluindo as cópias do inteiro teor das deliberações proferidas nos TCs Processo 016.873/2020-3, Processo 047.592/2020-6, Processo 034.024/2020-4, Processo 022.079/2021-1 e Processo 022.066/2021-7;
9.3.2. serão encaminhas as cópias do inteiro teor das deliberações proferidas nos TCs Processo 039.513/2021-1 e Processo 018.916/2020-1.
9.4. dar ciência desta deliberação ao vice-presidente da Comissão de Fiscalização Financeira e Controle da Câmara dos Deputados, encaminhando-lhe cópia da instrução de peça 14 e das peças 7-12;
9.5. considerar a solicitação integralmente atendida, tendo em vista que as informações remanescentes serão prestadas nos processos TC Processo 039.513/2021-1 e TC Processo 043.063/2021-7, e arquivar o presente processo, nos termos dos arts. 17, II, da Resolução TCU 215/2008 e 169, II, do RI/TCU.

Solicitação do Congresso Nacional para que o TCU encaminhe inteiro teor de relatório referente a notícia de desvio e utilização do dinheiro do SUS para combate à pandemia com gastos no aparelhamento de órgãos militares.

não há.

3. Interessados/Responsáveis: não há.

13.1. Ministros presentes: Bruno Dantas (na Presidência), Walton Alencar Rodrigues, Benjamin Zymler, Jorge Oliveira e Antonio Anastasia.
13.2. Ministros-Substitutos convocados: Marcos Bemquerer Costa e André Luís de Carvalho.
13.3. Ministro-Substituto presente: Weder de Oliveira (Relator).

WEDER DE OLIVEIRA

Adoto como relatório a instrução apresentada (peças 14-15) pela Secretaria de Controle Externo da Defesa Nacional e da Segurança Pública (SecexDefesa) :
"INTRODUÇÃO
1. 	Trata-se do Ofício 107/2022/CFFC-P, de 9/6/2022 (peça 2) , por meio do qual o Exmo. Sr. Deputado Áureo Ribeiro, 1º Vice-Presidente da Comissão de Fiscalização Financeira e Controle da Câmara dos Deputados (CFFC/MD) , encaminha a Solicitação de informação - REQ 54/2022-CFFC, de 1/6/2022 (peça 3) .
2.	O documento encaminhado, segundo o Requerimento 54/2022-CFFC, de autoria do Deputado Leo de Brito (peça 3) , requer do Tribunal de Contas da União (TCU) 'relatório, inteiro teor, sobre a notícia de desvio e utilização do dinheiro do SUS para combate à pandemia com gastos no aparelhamento de órgãos militares'.
EXAME DE ADMISSIBILIDADE
3.	Os arts. 4º, inciso I, da Resolução-TCU 215/2008 e 232, inciso III, do Regimento Interno do TCU conferem legitimidade ao presidente de comissão parlamentar da Câmara dos Deputados, quando por ela aprovada, para solicitar informações ao Tribunal de Contas da União.
4.	Assim, legítima a autoridade solicitante, cabe o conhecimento do expediente como solicitação do Congresso Nacional.
EXAME TÉCNICO
5. 	Com vistas a atender à solicitação, foi feita consulta, em 5/7/2022, aos sistemas informatizados do Tribunal, tendo sido encontradas as seguintes informações:
a) TC Processo 039.513/2021-1:
6.	O processo, de natureza restrita e de relatoria do Ministro-Substituto Weder de Oliveira, trata de Solicitação do Congresso Nacional por meio da qual a Comissão de Fiscalização Financeira e Controle da Câmara dos Deputados, por provocação dos Srs. Deputados Federais Kim Kataguiri e Elias Vaz, encaminha a solicitação de fiscalização PFC 43/20212 para que este Tribunal de Contas examine a regularidade dos atos de gestão do Ministério da Saúde com relação à execução descentralizada, pelo Ministério da Defesa, de recursos destinados ao Sistema Único de Saúde (SUS) para combate à pandemia de Covid-19; da aplicação dos recursos destinados ao enfrentamento da pandemia pelo Ministério da Defesa com origem nas MPs 921/2020, 929/2020, 985/2020 e 1.054/2021; e da aplicação dos recursos destinados ao enfrentamento da pandemia consignados ao SUS e executados de forma descentralizada por meio da celebração de Termos de Execução Descentralizada de Recursos entre a União, por intermédio do Ministério da Saúde, e o Ministério da Defesa, em especial o TED 2/2021.
7.	Submetida ao Plenário desta Corte, foi prolatado, em 10/11/2021, o Acórdão 2677/2021-TCU-Plenário nos seguintes termos:
9.1. conhecer da presente solicitação do Congresso Nacional, por preencher os requisitos de admissibilidade previstos no art. 232, III, do RI/TCU e no art. 4º, I, 'b', da Resolução TCU 215/2008; 
9.2. fixar o prazo de 180 (cento e oitenta dias) para o atendimento da presente SCN, nos termos do estabelecido nos arts. 14, I, e 15, II, da Resolução TCU 215/2008, contados na forma fixada pelo art. 15, § 1º, da citada resolução; 
9.3. estender, por força do art. 14, III, da Resolução-TCU 215/2008, os atributos definidos no art. 5º da referida resolução aos TC Processo 016.873/2020-3, Processo 047.592/2020-6, Processo 034.024/2020-4, Processo 022.079/2021-1 e Processo 022.066/2021-7, entre os quais a natureza urgente e a tramitação preferencial, uma vez reconhecida a conexão dos respectivos objetos com o da presente Solicitação; 
9.4. registrar, nos TC Processo 016.873/2020-3, Processo 047.592/2020-6, Processo 034.024/2020-4, Processo 022.079/2021-1 e Processo 022.066/2021-7, que os mencionados processos são conexos a este, motivo pelo qual se faz necessário juntar à presente SCN cópia das deliberações que vierem a ser proferidas naqueles autos e das peças processuais adicionais consideradas necessárias para o complemento do envio de informações à Comissão de Fiscalização Financeira e Controle da Câmara dos Deputados, em sintonia com o parágrafo único do art. 13 da Resolução TCU 215/2008, com vistas ao atendimento à Solicitação; 
9.5. autorizar a autuação de processo de fiscalização do tipo acompanhamento, para que nele sejam processadas as medidas necessárias para responder às solicitações objeto do presente processo, com o escopo sugerido nos parágrafos 31 e 32 da instrução à peça 10 dos presentes autos; 
9.6. autorizar a realização das medidas preliminares sugeridas pela SecexDefesa na instrução que integra a peça 10; 
9.7. enviar cópia desta deliberação à Presidência da Comissão de Fiscalização Financeira e Controle da Câmara dos Deputados (CFFC/CD) .
8.	O inteiro teor da mencionada deliberação foi anexado ao presente processo, bem como o Voto e o Relatório que a embasaram (peças 7 - 9) .
9.	Os itens 9.4, 9.5 e 9.6 do Acórdão 2677/2021-TCU-Plenário estão sendo tratados em processo específico - TC Processo 043.063/2021-7.
10.	O processo encontra-se aberto aguardando a conclusão de mérito dos TCs Processo 016.873/2020-3, Processo 047.592/2020-6 e Processo 043.063/2021-7.
b) TC Processo 043.063/2021-7:
11. 	O processo, de relatoria do Ministro-Substituto Weder de Oliveira, trata de Acompanhamento realizado, no período de 22/11/2021 a 8/6/2022, com o objetivo de avaliar a regularidade das despesas executadas pelas Forças Armadas em 2020 e 2021 para enfrentamento à pandemia do Covid-19, utilizando recursos próprios e descentralizados pelo Ministério da Saúde.
12.	O Acompanhamento originou-se da determinação contida no item 9.5 do Acórdão 2677/2021-TCU-Plenário, prolatado no TC Processo 039.513/2021-1 e foi realizado em atendimento à solicitação de fiscalização PFC 43/2021 apresentada a este Tribunal pela Comissão de Fiscalização Financeira e Controle da Câmara dos Deputados. 
13.	Em resposta às questões formuladas pela CFFC, serão encaminhadas, após a decisão de mérito, as seguintes informações (peça 2123 - p. 67) :
e.1) cópia de inteiro teor das deliberações proferidas (relatório, voto e acórdão) nos processos TC Processo 016.873/2020-3, Processo 047.592/2020-6, Processo 034.024/2020-4, Processo 022.079/2021-1, Processo 022.066/2021-7 e Processo 018.916/2020-1, em resposta à questão contida na alínea 'd'; 
e.2) a planilha excel anexada à peça 40 destes autos como item não digitalizável em resposta à questão contida na alínea 'f'; e 
e.3) cópia deste relatório e da deliberação que vier a ser proferida neste processo em resposta às questões contidas nas alíneas 'a', 'b', 'c' e 'e'. 
14.	O processo não foi apreciado no mérito. Encontra-se na Seproc para envio do relatório de acompanhamento preliminar, à peça sigilosa 2123, aos gestores para que apresentem no prazo improrrogável de sete dias, caso queiram, os seus comentários quanto às consequências práticas da implementação das medidas aventadas na proposta de encaminhamento e eventuais alternativas a elas, conforme estabelecem a Resolução - TCU 315/2020, c/c a Portaria - Segecex 9/2014 e o Memorando - Circular-Segecex 26/2020.
c) TC Processo 018.916/2020-1:
15.	O processo, de natureza restrita e de relatoria do Ministro Augusto Sherman, cuida de Acompanhamento da execução das atividades de enfrentamento da pandemia do Coronavírus (Covid-19) , no âmbito do Ministério da Defesa e dos Comandos Militares, buscando identificar riscos e contribuir para a melhoria do ambiente de controle, com foco nas ações logísticas promovidas pelo Ministério da Defesa e pelos comandos militares em apoio a todas as esferas de governo.
16.	Submetido ao Plenário desta Corte, foi prolatado, em 24/11/2021, o Acórdão 2815/2021-TCU-Plenário nos seguintes termos:
9.1. recomendar ao Comando do Exército que em benefício do aperfeiçoamento da transparência publique na página oficial do Exército na internet os dados sobre as aquisições com recursos da ação 21C0 e com recursos de eventuais outras ações orçamentárias voltadas ao enfrentamento da pandemia, incluindo as ações realizadas, consoante disposto no § 2º do art. 4º da Lei 13.979/2020, com redação dada pela Lei 14.035, de 11 de agosto de 2020; 
9.2. dar ciência deste Acórdão: 
9.2.1. ao Ministério da Defesa; 
9.2.2. ao Estado-Maior Conjunto das Forças Armadas; 
9.2.3. ao Hospital das Forças Armadas; 
9.2.4. aos órgãos de controle interno das três forças singulares e do Ministério da Defesa; e 
9.2.5. aos Comandos da Marinha, do Exército e da Aeronáutica; e 
9.3. restituir o processo à SecexDefesa para a continuidade das atividades de acompanhamento a serem realizadas.
17.	O inteiro teor da mencionada deliberação foi anexado ao presente processo, bem como o Voto e o Relatório que a embasaram (peças 10 - 12) .
18.	O processo encontra-se aberto na SecexDefesa para que, em cumprimento ao item 9.3 do Acórdão 2815/2021-TCU-Plenário, seja dada continuidade às atividades de acompanhamento. 
CONCLUSÃO
19.	De acordo com o exposto, será proposto, nos termos do art. 38, inciso II, da Lei 8.443/1992, que esta Corte de Contas informe ao Exmo. Sr. Deputado, que, tão logo ocorra a edição de ato decisório de mérito no TC Processo 043.063/2021-7, serão encaminhadas, no âmbito daquele processo, à Comissão de Fiscalização Financeira e Controle da Câmara dos Deputados as informações requisitadas na PFC 43/2021, incluindo as cópias do inteiro teor das deliberações proferidas nos TCs Processo 016.873/2020-3, Processo 047.592/2020-6, Processo 034.024/2020-4, Processo 022.079/2021-1 e Processo 022.066/2021-7.
20.	Em complemento, será proposto o envio de cópia desta instrução, assim como das peças dos TCs Processo 039.513/2021-1 e Processo 018.916/2020-1 acostadas aos presentes autos, conforme tabela abaixo.
	Peça
	Natureza da Informação
	Relator
	Processo

	7
	Acórdão 2677/2021-TCU-Plenário
	Ministro-Substituto Weder de Oliveira
	TC Processo 039.513/2021-1

	8
	Voto do Ministro-Relator Acórdão 2677/2021-TCU-Plenário
		
	9
	Relatório do Acórdão 2677/2021-TCU-Plenário
		
	10
	Acórdão 2815/2021-TCU-Plenário
	Ministro Augusto Sherman
	TC Processo 018.916/2020-1

	11
	Voto do Ministro-Relator Acórdão 2815/2021-TCU-Plenário
		
	12
	Relatório do Acórdão 2815/2021-TCU-Plenário
		
21.	Por fim, não obstante o art. 13 da Resolução-TCU 215/2008 contenha a previsão de que cópia das peças processuais necessárias ao atendimento do pedido deva ser requisitada pelo relator da solicitação do Congresso Nacional ao relator do processo conexo, em virtude da facilidade proporcionada pelo processo eletrônico já foram juntadas cópias das peças de interesse aos presentes autos, restando informar esse fato ao relator do processo TC Processo 018.916/2020-1. Assim, será proposto no encaminhamento que o Ministro Augusto Sherman seja informado a respeito da juntada das peças públicas 381 - 383 (respectivamente, Acórdão 2815/2021-TCU-Plenário, Voto e Relatório que embasaram a deliberação) .
PROPOSTA DE ENCAMINHAMENTO
22.	Diante do exposto, submete-se à consideração superior a presente solicitação do Congresso Nacional, formulada por intermédio do Ofício 107/2022/CFFC-P, de 9/6/2022, pelo Exmo. Sr. Deputado Áureo Ribeiro, 1º Vice-Presidente da Comissão de Fiscalização Financeira e Controle da Câmara dos Deputados (CFFC/CD) , com base na Solicitação de Informação - REQ 54/2022-CFFC, de 1/6/2022, de autoria do Deputado Leo de Brito, propondo-se:
I. conhecer da presente solicitação, por estarem preenchidos os requisitos de admissibilidade previstos nos arts. 4º, inciso I, alínea 'b', da Resolução-TCU 215/2008 e 232, inciso III, do Regimento Interno do TCU; 
II. nos termos do art. 13 da Resolução-TCU 215/2008, informar ao relator do TC Processo 018.916/2020-1, Ministro Augusto Sherman, que foram juntadas aos presentes autos cópias das peças processuais necessárias ao atendimento do pedido, conforme parágrafo 20 desta instrução;
III. nos termos do art. 38, inciso II, da Lei 8.443/1992, informar ao Exmo. Sr. Deputado Áureo Ribeiro, que, tão logo ocorra a edição de ato decisório de mérito no processo TC Processo 043.063/2021-7, serão encaminhadas, no âmbito daquele processo, à Comissão de Fiscalização Financeira e Controle da Câmara dos Deputados as informações requisitadas na PFC 43/2021, incluindo as cópias do inteiro teor das deliberações proferidas nos TCs Processo 016.873/2020-3, Processo 047.592/2020-6, Processo 034.024/2020-4, Processo 022.079/2021-1 e Processo 022.066/2021-7, bem como enviar cópia desta instrução e das peças 7 - 12 dos presentes autos;
IV. dar ciência da decisão que vier a ser adotada ao Exmo. Sr. Deputado Áureo Ribeiro;
V. tendo em vista que as informações remanescentes serão prestadas nos processos TC Processo 039.513/2021-1 e no TC Processo 043.063/2021-7, considerar a presente solicitação integralmente atendida e arquivar esse processo, nos termos dos arts. 169, inciso II, do Regimento Interno do TCU e 17, inciso I, da Resolução-TCU 215/2008."
É o relatório.

Não atuou.

SOLICITAÇÃO DO CONGRESSO NACIONAL. REQUERIMENTO DE INFORMAÇÕES A RESPEITO DE UTILIZAÇÃO DE RECURSOS DO SUS REFERENTES AO COMBATE À PANDEMIA POR ÓRGÃOS MILITARES. CONHECIMENTO. PRESTAÇÃO DE INFORMAÇÕES SOBRE FISCALIZAÇÕES REALIZADAS. ATENDIMENTO INTEGRAL. ARQUIVAMENTO.

SOLICITAÇÃO DO CONGRESSO NACIONAL (SCN)

Secretaria de Controle Externo da Defesa Nacional e da Segurança Pública (SecexDefesa).

Trata-se de solicitação do Congresso Nacional (SCN) , encaminhada pelo deputado federal Áureo Ribeiro, vice-presidente da Comissão de Fiscalização Financeira e Controle da Câmara dos Deputados (ofício 107/2022/CFFC-P, de 9/6/2022) , com base na solicitação de informação - REQ 54/2022-CFFC, requerendo ao Tribunal a disponibilização de "relatório, inteiro teor, sobre a notícia de desvio e utilização do dinheiro do SUS para combate à pandemia com gastos no aparelhamento de órgãos militares"[footnoteRef:2]. [2:  Peça 2, p. 1.] 
Conforme instrução de peça 14 da Secretaria de Controle Externo da Defesa Nacional e da Segurança Pública (SecexDefesa) , reproduzida na íntegra no relatório precedente, há outra SCN (TC Processo 039.513/2021-1) , baseada na solicitação de fiscalização PFC 2021, com teor semelhante, da qual também sou relator.
Naquele processo, está sendo examinada a regularidade dos atos de gestão do Ministério da Saúde com relação à execução descentralizada, pelo Ministério da Defesa, de recursos destinados ao Sistema Único de Saúde (SUS) para combate à pandemia de Covid-19; a regularidade da aplicação dos recursos destinados ao enfrentamento da pandemia pelo Ministério da Defesa com origem nas MPs 921/2020, 929/2020, 985/2020 e 1.054/2021, bem como dos recursos destinados ao enfrentamento da pandemia consignados ao SUS e executados de forma descentralizada por meio da celebração de termos de execução descentralizada de recursos entre a União, por intermédio do Ministério da Saúde, e o Ministério da Defesa, em especial o TED 2/2021.
A referida solicitação foi conhecida, por meio do Acórdão 2677/2021-TCU-Plenário, no qual foi determinada a autuação de processo do tipo acompanhamento (item 9.5.) , de modo a processar as medidas adequadas a responder à solicitação (PFC 2021) , considerando a existência de processos conexos (TC Processo 016.873/2020-3, Processo 047.592/2020-6, Processo 034.024/2020-4, Processo 022.079/2021-1 e Processo 022.066/2021-7) .
O TC Processo 039.513/2021-1 encontra-se aberto, aguardando a deliberação de mérito dos TCs Processo 016.873/2020-3, Processo 047.592/2020-6 e Processo 043.063/2021-7, sendo esse último o processo de acompanhamento, resultado da determinação do item 9.5 do Acórdão 2677/2021-TCU-Plenário. 
A unidade instrutiva informa que no âmbito do acompanhamento já foi produzido um relatório preliminar[footnoteRef:3], que está em fase de comentários dos gestores quanto às consequências práticas da implementação das medidas aventadas na proposta de encaminhamento. [3:  Peça 2123 do TC Processo 039.513/2021-1.] 
Por fim, a SecexDefesa destacou o TC Processo 018.916/2020-1, de relatoria do ministro Augusto Sherman, que trata de acompanhamento da execução das atividades de enfrentamento da pandemia do Coronavírus no âmbito do Ministério da Defesa e dos Comandos Militares, buscando identificar riscos e contribuir para a melhoria do ambiente de controle, com foco nas ações logísticas promovidas pelo Ministério da Defesa e pelos comandos militares em apoio a todas as esferas de governo, no qual foi prolatado o Acórdão 2815/2021-TCU-Plenário.
A proposta de encaminhamento formulada pela unidade instrutiva é no sentido de que seja informado ao deputado Áureo Ribeiro que, tão logo ocorra a edição de ato decisório de mérito no TC Processo 043.063/2021-7, serão encaminhadas, no âmbito daquele processo, à Comissão de Fiscalização Financeira e Controle da Câmara dos Deputados as informações requisitadas na PFC 43/2021, incluindo as cópias do inteiro teor das deliberações proferidas nos TCs Processo 016.873/2020-3, Processo 047.592/2020-6, Processo 034.024/2020-4, Processo 022.079/2021-1 e Processo 022.066/2021-7.
Foi proposto, também, enviar cópia das deliberações exaradas nos TCs Processo 039.513/2021-1 e 018.916/2020, que foram anexadas a estes autos[footnoteRef:4]. [4:  Peças 7-12.] 
***
A presente solicitação do Congresso Nacional pode ser conhecida, por atender aos requisitos regimentais e regulamentares.
Acolho a proposta de encaminhamento formulada pela unidade instrutiva, a qual abrange medidas adequadas.
	Diante do exposto, manifesto-me pela aprovação do acórdão que ora submeto à apreciação deste Colegiado.
TCU, Sala das Sessões, em 3 de agosto de 2022.
Weder de Oliveira
Relator